臺灣高等法院高雄分院刑事判決　　　　　　　　　九十二年度上易字第一四號
　　上　訴　人　丙○○
　　即　被　告
右上訴人因竊盜案件，不服臺灣高雄甲方法院九十一年度易字第三七七○號中華民國
九十二年六月三十日第一審判決（起訴案號：臺灣高雄甲方法院檢察署九十一度偵字
第一九八○二、二二七○五號，暨聲請併案審理：同署九十二年度偵緝字第六二五號
、臺灣臺南甲方法院檢察署九十一年偵字第一一○四○號），提起上訴，本院判決如
左：
    主  文
上訴駁回。
    事  實
一、丙○○於民國八十四年間，因違反肅清煙毒條例案件，經本院判處有期徒刑三年
    一月確定，並於八十九年一月十八日執行完畢。猶不知悔改，竟與林清楠（另案
    經臺灣高等法院於九十二年四月十六日判處有期徒刑一年二月確定），共同基於
    意圖為自己不法所有之概括犯意聯絡，連續先於九十一年八月二十四日十五時許
    ，在高雄縣茄萣鄉○○村○○路第二漁市場停車場，由丙○○在旁把風、林清楠
    持自備之舊機車鑰匙（已丟棄）啟動電門之方式，共同竊取林金德所有之車牌號
    碼ＯＩＶ─四一六號重型機車一部（價值約新台幣八千元），得手後供林清楠騎
    用。嗣於同年月二十六日十三時三十分許，在高雄縣茄萣鄉○○路○段三八八號
    前，為警當場查獲，並扣得上開重型機車一部（業已返還林金德）。
二、丙○○又承前竊盜之概括犯意，與郭麗華（業經原審判處有期徒刑六月確定）、
    林清楠共同基於為自己不法所有之犯意聯絡，於九十一年九月四日十二時許，結
    夥三人至高雄縣茄萣鄉○○村○○路七巷七弄九號之陳寶林住處，趁陳寶林不在
    家之際，由郭麗華在巷外把風，丙○○則於屋後廁所上方，徒手推開業已銹蝕之
    窗戶後，與林清楠毀越屬安全設備之窗戶，進入該屋內，共同竊取陳寶林所有之
    易利信Ｔ－二八型行動電話手機一支、ＤＡＥＷＯＯ二十八吋電視機一台（以上
    均已返還陳寶林），及國際牌冷氣機一台，得手後郭麗華於同日十三時許，持上
    開竊得之手機一支，至不知情之楊指文經營之「同信通訊工程行」，變賣得款五
    百元；林清楠則將上開電視機搬回其位於高雄縣茄萣鄉○○路○段一三○號之住
    處使用；丙○○則將上開冷氣機以三千元之代價販賣予不詳姓名之人。
三、丙○○復承前竊盜之概括犯意，與林清楠共同基於為自己不法所有之犯意聯絡，
    於九十一年十月十六日十七時許，在臺南市○○路一三九巷十三號前，由丙○○
    在旁把風、林清楠則持自備之舊機車鑰匙啟動機車電門之方式，共同竊取乙○○
    所有之車牌號碼ＡＱＶ─七九三號重型機車一部（價值約二萬元），得手後供林
    清楠、丙○○輪流騎用。嗣於同年月十八日十一時二十分許，在臺南市○○路與
    勝利路口，丙○○正準備騎乘該機車時為警當場查獲，並扣得車牌號碼ＡＱＶ─
    七九三號重型機車一部（亦已返還乙○○）。
四、案經高雄縣警察局湖內分局報請臺灣高雄甲方法院檢察署檢察官偵查起訴，及臺
    南市警察局報請臺灣臺南甲方法院檢察署檢察官聲請併案審理，暨臺灣高雄甲方
    法院檢察署檢察官簽分偵辦併案審理。
    理  由
一、訊據上訴人即被告丙○○坦承於右揭事實二所示之時、甲，竊取告訴人陳寶林所
    有之上開物品，惟矢口否認有何右揭事實一、三部分之竊盜犯行，辯稱：我沒有
    與林清楠共同竊取該二部機車，那時我在戒毒，且有到凱旋醫院拿戒癮的藥吃，
    九十一年十月十八日製作警訊筆錄時，我意識不清，因我是看完醫生的隔天被抓
    到，我沒有偷那二部機車云云。經查：
  (一)犯罪事實一部分：
  (1)此部分犯罪事實，業據原審同案被告林清楠於警訊中供稱：「我是於九十一年八
    月二十四日十五時許，在茄萣鄉○○村○○路第二漁市場停車場，竊取車號ＯＩ
    Ｖ－四一六號重機車，我是與綽號『阿扁』的男子去的」、「是綽號『阿扁』的
    朋友叫我趕怏把車移動到茄萣鄉○○村○○路的九星壇旁藏起來，他會到場跟我
    會合」、「（綽號阿扁的男子為何要叫你移動ＯＩＶ－四一六號車？）因為車主
    林金德的家人有到警方查獲的甲方金冠遊藝場去問車號ＯＩＶ－四一六號是誰的
    」、「我是聽了綽號阿扁的話後，就出去準備移動車號ＯＩＶ－四一六號車時，
    被警方發現逮捕」等語（見警卷第三頁反面、第四頁），復於偵查中供稱：「是
    我持以前鑰匙偷，薛某負責把風」等語（見九十一年偵字第一八八九○號卷第四
    頁反面），核與證人即查獲本件之警員陳東茂於原審證稱：「九十一年八月二十
    四日中午，該失竊機車已經有報案，民眾通報說有看到該車停在茄萣鄉○○路○
    段三八八號（被告丙○○家），我們就去埋伏，後來看到被告林（指林清楠）要
    來騎走，就上前查獲」、「當時被告林主動供稱說他與『阿扁』去偷的．．據民
    眾檢舉有看到被告林、薛使用該部機車，且機車停在被告薛家，．．被告薛告訴
    被告林要他把機車騎到九天玄女廟等他」、「被告林清楠當場指認被告丙○○與
    他一起去偷的」等語（見原審卷第一八七、一八八頁）情節相符，此外復有告訴
    人林金德於警訊之指訴（見警卷第一、二頁）及贓物認領保管收據一紙在卷可佐
    。
  (2)雖被告否認上情，並於原審辯稱：係警察向林清楠表示係伊通報林清楠偷車，林
    清楠始對伊有嫌隙而為上開不實指認云云。惟證人陳東茂已於原審證稱：「在他
    （被告林清楠）供述前我們並不知道機車誰偷的，但據民眾檢舉有看到被告林、
    薛使用過該部機車且機車停在被告薛家」、「（問有無說是被告丙○○去通報被
    告林清楠偷車？）沒有」等語；再前開機車為警查獲時，係停放在被告住處前，
    是倘車輛是由林清楠單獨竊取，何以林清楠會將該車停放於被告住處前，而為民
    眾看到、檢舉？被告又何必於有人至金冠遊藝場訊問該車車主後，旋即要求林清
    楠移動車輛？雖原審同案林清楠於原審審理時翻異前詞，改稱：僅獨自一人竊取
    該車，沒有與被告共同竊盜云云，惟其於警、偵訊之陳述與證人即查獲警員所述
    情節相合，已如前述，而同案被告林清楠於案發後數月始翻異前詞，且並無其他
    證據足以證明其於警、偵訊所述不實，或有何證據足以證明其事後於原審審理所
    述較接近真實，是其事後於原審所述顯係刻意迴護被告之詞，自不足採信。
  (3)綜上，被告與林清楠共同竊盜ＯＩＶ－四一六號機車犯行，洵堪認定。
  (二)犯罪事實二部分：
  (1)此部分事實，業據被告坦承不諱（本院卷第七二頁），核與原審同案被告郭麗華
    於警訊中供承：「我本人及我先生丙○○、林清楠三人於本（四）日十二時至高
    雄縣茄萣鄉白雲村白砂七巷七弄九號家宅竊取財物」、「由我先生破壞後門後巷
    道廁所窗戶，然後爬進去家宅並開啟後門讓林清楠進去至二樓竊取行動電話、冷
    氣機、電視機，我則在巷外把風」等語（見高雄縣警察局湖內分局警卷第二頁反
    面），於偵查中陳稱：「我當時並未進該屋，於當天中午十二時與我先生丙○○
    騎機車，林清楠坐前面，我坐後座‧‧‧抵達時，丙○○與林清楠從後面浴室的
    窗戶打開爬入，我在外面看，然後丙○○、林清楠二人就搬冷氣、電視及手機出
    來，後來他們二人就把東西載到我家，我再步行回去，林清楠就將電視搬回他家
    ，手機叫我拿去同信通訊行賣了五百元，冷氣我不知道在那裡」等語（九十一年
    偵字第一九八○二號卷第四四頁、一六頁），及證人即同信通訊行負責人楊指文
    於警訊陳稱：郭麗華單獨一人於九十一年九月四日十三時許，持易利信牌Ｔ－二
    八型號手機，至店內販賣等語（見上開湖內分局警卷第六頁反面），暨告訴人陳
    寶林於警訊中指訴：「我於九十一年九月四日十七時三十分回家發現我家遭竊，
    我就向鄰居詢問有無發現竊嫌，經鄰居口述於九月四日十三時三十分，有兩男一
    女騎乘機車載電視機從我家後門巷道出來，其中一名男子叫炳仔住茄萣鄉」等語
    ，大致相符，復有贓物認領保管收據一紙（見警卷第九頁）在卷足憑。是被告此
    部分之自白，核與事實相符，應可採信。
  (2)被告雖於本院準備程序中否認郭麗華有共同竊取行為，惟經原審就被告三人如何
    至告訴人陳寶林住處及被告丙○○、林清楠如何進入竊盜等情訊問時，同案被告
    郭麗華答稱：「那天是我先生（被告丙○○）載我去的，被告林清楠沒有去。我
    先生沒有載我到現場就先讓我下車，說他有事。離現場沒多遠，我用走路回家。
    回到家後沒多久，看到我先生載電視回家，被告林清楠是自己騎機車到我家的。
    被告林清楠就把電視搬到他家，說他家沒有電視看」等語，被告則陳稱：「那天
    我們亂逛，我們三人騎一部機車」、「我太太知道我有去現場，但我不想讓她知
    情，所以在離被竊房屋二十公尺就要她先回家」云云，同案被告林清楠則陳稱：
    「是被告丙○○邀我去朋友家，我不知道他會去竊盜。我們是騎機車前往，由被
    告丙○○騎機車載我，郭麗華沒有與我們同去，是郭麗華先到，應該是被告丙○
    ○載她去的」、「（問：被告丙○○進入後，被告郭麗華在做何事？）被告郭麗
    華在前門等待被告丙○○開門，但被告丙○○沒有開前門」等語（以上見原審卷
    第八九至九七頁），顯見被告三人就被告郭麗華如何前往及被告丙○○入內行竊
    時，被告郭麗華有無在場之事實，所辯均不相符。另同案被告郭麗華九十一年九
    月四日於警訊中自白上開被告破壞後門後巷道廁所窗戶後，爬進住宅竊盜之情節
    時，被告丙○○、林清楠於警訊及偵查中均尚未到案，倘郭麗華當時未在場參與
    把風犯行，則其於警訊中之上開供詞，何以又與被告於九十二年一月三日原審第
    一次之供述竊盜情節相符，益足證郭麗華確有在場參與把風而共同實施竊盜之犯
    行。
  (3)綜上，被告夥同丙○○、林清楠共三人，於前開犯罪事實二所載時、甲共同竊取
    陳寶林所有之上開手機、電視機、冷氣機之事實，亦堪認定。
  (三)犯罪事實三部分：
  (1)此部分犯罪事實，業據被告於警訊中供稱：「被警察查獲的失竊重機車ＡＱＶ－
    七九三號，是九十一年十月十六日十七時左右，在台南市德高厝竊取，竊取時由
    我與林清楠竊取的」等語（見台南市警察局卷第二頁反面），並於偵查中供承：
    「林清楠動手偷車，我在旁把風」、「（誰提議要偷車？）都有」等語（見九十
    一年度偵字第一一○四○號卷第四頁反面），核與原審同案被告林清楠於警訊中
    供承：「我是在九十一年十月十六日十七時，在南市○○路五三九巷十三號前與
    丙○○共同竊取‧‧‧由我發動，然後由丙○○騎乘載我，作為我們兩個的交通
    工具。這段期間都是由我們兩個輪流騎乘」等語（警卷第四頁反面），於偵查中
    供稱：「（是誰偷車？）我發車，丙○○把風」等語（偵查卷第五頁），及告訴
    人乙○○於警訊指訴之情節相符；另證人即當時查獲本件之警員李文男亦於原審
    到庭證稱：「當時我們在九十一年十月十八日上午八時在台南市○○路與勝利路
    口，看到該贓車，查出該車是失竊車，與失主聯絡後，我們就在現場埋伏，到早
    上十一時左右，就看到被告二人從成大醫院出來，要騎那部機車，當時看到被告
    二人從機車置物箱內拿出衣物，看到被告薛穿衣服帶口罩，我們就上前盤查，盤
    查時看到鑰匙是被告林清楠拿在手上」等語（見原審卷第一三六頁），此外，復
    有贓物認領保管收據一紙在卷足憑。
  (2)雖被告於原審辯稱：警訊中係因毒癮發作，始坦承犯行云云；而於本院辯稱：被
    抓前一天有到凱旋醫院拿戒毒癮的藥吃，所以製作警訊筆錄時意識不清云云。惟
    證人林仁群已於原審證稱：「當時訊問被告二人時，意思尚清楚，訊問到接近完
    畢時，看到被告精神狀況變差，筆錄上有記載，當日十三時三十分停止訊問」、
    「已經訊問快完畢時，送到台南市○○路健恩診所打解毒針」等語（原審卷第一
    三八頁），另觀諸被告警訊筆錄記載：「現在是九十一年十月十八日十五時五十
    二分，現在又接續詢問。停止時間是九十一年十月十八日十三時三十分」、「（
    問：停止詢問時間，警察帶你去何處？）帶我去台南健康路健恩診所打解毒針」
    等語，並參以被告丙○○同日十六時一分詢問完畢後，經被告丙○○親自朗閱警
    訊筆錄無誤，始令簽名按捺等情，足見被告丙○○、林清楠二人於初於警訊時，
    意識尚屬清晰，且被告丙○○係於施打解毒針劑，意識業已回復後，始接續完成
    警訊筆錄，並朗閱筆錄後簽名捺印，故被告丙○○事後辯稱警訊中之供述，非出
    於自由意識云云，洵無足取。再被告雖有於九十一年十月十七日前往高雄市立凱
    旋醫院就醫拿藥，惟經本院函詢該醫院有關服用後之症狀等情，經該院於九十二
    年十二月十九日以高市凱醫成字第○九二○○○六六四七號函覆本院稱：「所拿
    取之藥物主要在治療因海洛因的戒斷症狀。至於會有意識不清之情形的原因很多
    ，海洛因的過量服用，藥物的過量服食等因素，至於持續多久一問，視狀況而定
    ，且資料不足難以評估」等語，是尚難以被告有取用藥物，即認定會意識不清。
    是此亦難為有利於被告之認定。又同案被告林清楠嗣於原審供稱：「用我以前的
    機車鑰匙開啟（車牌號碼ＡＱＶ－七九三號機車）的」等語，核與告訴人乙○○
    於本院證稱：「我有把鑰匙拔下，沒有把鑰匙插在鑰匙孔才被偷的」等語相符，
    雖此與被告於警訊中供稱：「我與林清楠發現該車鑰匙未拔下，林清楠就發動該
    車引擎」等語，不相吻合，然此或係被告關於偷竊之方法記憶未明確，或為避重
    就輕所為之供述，尚不得因該部分情節與被害人指訴不符，即遽為有利於被告之
    認定。
  (3)綜上所述，被告有與林清楠共同竊盜之犯行，亦堪認定。
二、被告就犯罪事實一、三之所為，係犯刑法第三百二十條第一項之普通竊盜罪。就
    犯罪事實二之由被告郭麗華在屋外把風，被告推開告訴人陳寶林住處屋後廁所已
    銹蝕之窗戶，與林清楠毀越該窗戶之安全設備（最高法院四十五年度台上字第一
    四四三號判例意旨參照）進入屋內行竊之行為，係犯刑法第三百二十一條第一項
    第二款、第四款之結夥三人以上毀越其他安全設備竊盜罪。被告與林清楠就犯罪
    事實一、三部分，與林清楠、郭麗華三人間就犯罪事實二部分，分別有共同犯意
    聯絡及行為之分擔，均為共同正犯。又被告先後多次竊盜犯行，時間緊接，手法
    相同，觸犯構成要件同一之罪名，顯係基於概括之犯意反覆為之，為連續犯，依
    刑法第五十六條規定，從一重論以連續結夥三人以上毀越其他安全設備竊盜罪。
    。被告就事實一、三部分之竊盜犯行，雖未據公訴人起訴，然經公訴人聲請併案
    審理後，本院認被告就此二部分之犯行，與前開起訴並經論罪科刑部分（即事實
    二部分），時間緊接，方法相同，有連續犯之裁判上一罪關係，自為起訴效力所
    及，本院自得併予審理，附此敘明。再被告於八十四年間，因違反肅清煙毒條例
    案件，經本院判處有期徒刑三年一月確定，並於八十九年一月十八日執行完畢，
    有臺灣高等法院被告全國前案紀錄表附卷可稽，其於前開有期徒刑之執行完畢後
    五年內，再犯最重本刑為有期徒刑以上之本罪，為累犯，依刑法第四十七條之規
    定，加重其刑。又犯罪事實一、三所使用之鑰匙，或因已丟棄，或所在不明，為
    免日後沒收困難，故不予宣告沒收，併此敘明。
三、原審以事證明確，因而適用刑法第二十八條、第五十六條、第三百二十一條第一
    項第二款、第四款（贅引刑法第三百二十條第一項）、第四十七條之規定，並審
    酌被告不思正途賺取所需，為貪念引誘，竟竊取他人財物，對上述被害人所造成
    之損害非微，並影響社會良善風氣，惟念及被告犯後坦承部分犯行，及將部分竊
    取所得返還被害人等（除國際牌冷氣機一台外）等一切情狀，量處有期徒刑一年
    ，其認事用法並無違誤，量刑亦屬妥適。被告上訴意旨，仍執前詞，否認部分犯
    行，為無理由，應予駁回。
據上論結，應依刑事訴訟法第三百六十八條，判決如主文。
本案經檢察官劉文水到庭執行職務。
中      華      民      國    九十三      年    一      月      二十    日
                              臺灣高等法院高雄分院刑事第二庭
                                  審判長法官  林正雄
                                        法官  陳明富
                                        法官  黃蕙芳
右正本證明與原本無異。
不得上訴。
                                  法院書記官  郭蘭蕙
中    華    民    國      九十三      年      一      月    二十    日
附錄：本判決論罪科刑法條：
中華民國刑法第三百二十一條
犯竊盜罪而有左列情形之一者，處六月以上、五年以下有期徒刑：
一  於夜間侵入住宅或有人居住之建築物、船艦或隱匿其內而犯之者。
二  毀越門扇、牆垣或其他安全設備而犯之者。
三  攜帶兇器而犯之者。
四  結夥三人以上而犯之者。
五  乘火災、水災或其他災害之際而犯之者。
六  在車站或埠頭而犯之者。
前項之未遂犯罰之。
